臺灣臺北地方法院交通事件裁定　　　　　　　　　九十二年度交聲字第一五三七號
　　原處分機關　臺北交通事件裁決所
　　異　議　人
　　即受處分人　甲○○
右列受處分人因違反道路交通管理處罰條例案件，對於台北市交通事件裁決所民國九
十二年十一月十四日所為之處分（原處分案號：北市裁三字第裁二二－ＡＭ0000
000號），聲明異議，本院裁定如左：
    主  文
原處分撤銷。
甲○○機車駕駛人停車時，在禁止臨時停車處所停車，處新台幣陸佰元。
    理  由
一、本件原處分機關台北市交通事件裁決所認異議人即受處分人甲○○所有之車號Ｂ
    ＡＭ－三八九號重機車於民國（下同）九十二年九月十五日十五時三十三分，在
    台北市中山區○○○路○段一六二號之人行道即禁止臨時停車處所停車，且其所
    有機車之車牌上有加裝不透明塑膠布，致使無法辨識牌號，為台北市政府警察局
    中山分局圓山派出所之員警梁義生以科學儀器相機採證後，以「在禁止臨時停車
    處所停車」（此部分受處分人未異議）及「安裝其他器具之方式使不能辨認其牌
    號」之行為違反道路交通管理處罰條例第五十六條第一項第一款及第十三條第一
    款之規定，掣單（北市警交大字第ＡＭ0000000號）逕行舉發，嗣受處分
    人於舉發通知單上所載應到案期日前提出申請，經原處分機關函請舉發機關調查
    結果，仍認受處分人前述違規事實明確，原處分機關乃依據道路交通管理處罰條
    例第五十六條第一項第一款及第十三條第一項第一款（贅引第一項）規定及違反
    道路交通管理事件統一裁罰基準表，於九十二年十一月十四日掣成北市裁三字第
    裁二二－ＡＭ0000000號裁決書，分別裁處受處分人罰鍰新台幣（下同）
    六百元及二千四百元，合計共三千元。
二、受處分人聲明異議意旨略以：前開北市警交大字第ＡＭ0000000號舉發違
    反道路交通管理事件通知單所罰兩款，其中(一)就道路交通管理處罰條例第五十六
    條第一項第一款之違規停車部分，受處分人並無異議。(二)就道路交通管理處罰條
    例第十三條第一款部分，受處分人有下列不服之處：(1)受處分人並未進行變造、
    塗抹、黏貼牌照之行為，員警的蒐證照片上之雖顯示有異物附著，惟受處分人並
    不知情，當天上班、下班之時，亦均未發現照片中之異物。(2)受處分人之機車係
    停放人行道，若遭受他人破壞或蓄意處置，豈是出於受處分人本人之願，如真的
    發生，亦無法即時預防及處理。今若是受處分人行駛於路上，車牌卻以異物遮蔽
    ，受處分人遭受處分，自毫無怨言。(3)況道路交通管理處罰條例第十三條條文係
    明訂「汽車『行駛』有左列情形之一者」，始為處罰之字樣，特別說明「行駛」
    兩字，故原處分機關以此條文判罰，受處分人稍覺不合理，條文會這樣訂，當是
    考慮到停車之時，車主並不在現場，車牌如遭旁人破壞時，若由車主受罰，顯然
    不盡合理等語。
三、按認定被告違規之事實，應依證據認定之，無證據不得認定其違規事實，道路交
    通管理處罰條例第八十九條、刑事訴訟法第一百五十四條定有明文。此外，最高
    法院四十年度台上字第八六號、三十年度上字第八一六號判例迭闡釋：「事實之
    認定，應憑證據，如未能發現相當證據，或證據不足以證明，自不能以推測或擬
    制之方法，以為裁判基礎」、「又認定不利於被告之事實，須依積極證據，苟積
    極證據不足為不利於被告事實之認定時，即應為有利於被告之認定，更不必有何
    有利之證據」等意旨。次按汽車行駛有左列行情形之一，處汽車所有人新臺幣二
    千四百元以上四千八百元以下罰鍰：一、塗抹污損牌照，或以安裝其他器具之方
    式，使不能辨認其牌號者，道路交通管理處罰條例第十三條第一款定有明文。再
    車輛分類之規定，由交通部會同內政部定之，道路交通管理處罰條例第九十二條
    第一項亦明文規定；又按本規則依道路交通管理處罰條例第九十二條第一項規定
    訂定之、本規則所用名詞釋義如左：一、汽車：指在道路上不依軌道或電力架線
    而以原動機行駛之車輛（包括機器腳踏車），道路交通安全規則第一條、第二條
    第一項第一款亦定有明文；是機車所有人亦應遵守前揭規定。考其立法意旨，係
    在加強動力交通工具之追蹤管考，俾免行為人利用此類動力交通工具從事違法犯
    紀之行為。從而，本條之處罰範圍(1)限於汽、機車係於「行駛」之狀態，因本條
    條文明定「行駛」，若立法者欲不問是否處於「行駛」狀態均予處罰，則應該採
    道路交通管理處罰條例第十二條之相同立法方式，直接規定有「汽車有左列情形
    之一」即予處罰，故「行駛」乃道路交通管理處罰條例第十三條之構成要件之一
    。(2)再道路交通管理處罰條例第十三條第一款之處罰，係以汽、機車所有人故意
    塗抹污損牌照，或以安裝其他器具之方式，使不能辨認其牌號者為限；倘汽、機
    車所有人於領得牌照並依規定懸掛於指定位置之後，並無任何故意塗抹或安裝其
    他器具使其牌號不能辨識之行為，嗣因其他不可歸責於汽、機車所有人之事由（
    例如：牌照經不知名之他人以塗抹、安裝其他器具之方式）致其牌號不能辨識者
    ，此一狀態即與本條所欲規範評價之違規行為有間，而不應課以汽、機車所有人
    本條之行政罰責。
四、本件原處分機關認受處分人所有之右開重機車有以安裝其他器具之方式，使不能
    辨認其牌照，無非係以採證照片為其論據，惟受處分人則堅詞否認有何以安裝其
    他器具之方式，使不能辨認其牌照之犯行。經查：(1)本件舉發之警員梁義生於本
    院調查時證稱：「我原先是先看到這台車違規停車，所以要去開違規停車的紅單
    ，當我走過去的時候發現他的車牌上黏有一塊不透明的膠布，我就把他撕下看他
    的車號，撕下之後我就沒有再貼回去，這塊膠布的黏性並沒有很強，我一撕就撕
    下來。」等語（參見本院九十三年三月十一日訊問筆錄）；再依舉發時採證照片
    觀之，受處分人之右開重機車係停放於違規地點，故依前開證人之證言及採證照
    片，受處分人顯然並非在「行駛」之時違規遭舉發。(2)又依前開證人之證言及採
    證照片，被處分人之重機車係停放於人行道，而人行道為不特定人得隨時出入之
    地方，則自不能排除受處分人之重機車停放路旁，而遭受他人故意以安裝其他器
    具之方式致使其牌號不能辨識之可能性。是受處分人前揭所辯之詞，堪以採信。
    此外，復查無其他積極證據可資證明受處分人有為右開之違規行為，揆諸上開法
    條規定及判例意旨，自應認受處分人提出本件異議，為有理由，爰撤銷原處分「
    安裝其他器具之方式使不能辨認其牌號」之內容。
五、另按汽車駕駛人停車時，在禁止臨時停車處所停車者，處新台幣六百元以上一千
    二百元以下罰鍰，道路交通管理處罰條例第五十六條第一項第一款明文規定；再
    車輛分類之規定，由交通部會同內政部定之，道路交通管理處罰條例第九十二條
    第一項亦明文規定；又按本規則依道路交通管理處罰條例第九十二條第一項規定
    訂定之、本規則所用名詞釋義如左：一、汽車：指在道路上不依軌道或電力架線
    而以原動機行駛之車輛（包括機器腳踏車），道路交通安全規則第一條、第二條
    第一項第一款亦定有明文；另按橋樑、隧道、圓環、障礙物對面、鐵路平交道、
    人行道、行人穿越道、快車道等處，不得臨時停車，道路交通安全規則第一百十
    一條第一項第一款亦明文規定。依上開說明，機車之停車亦應遵守前開規定。查
    受處分人對於其在人行道之禁止臨時停車處所停機車之違規行為坦承在卷（參見
    本院九十三年三月十一日訊問筆錄），復有舉發通知單、舉發採證照片、舉發員
    警梁義生證詞在卷可考，其前述違規情事，堪信為真。是原處分機關依道路交通
    管理處罰條例第五十六條第一項第一款及違反道路交通管理事件統一裁罰基準表
    規定，裁處受處分人罰鍰新台幣六百元，洵屬正確，因此部分受處分人並未聲明
    異議，故本院併此敘明。
據上論斷，應依道路交通案件處理辦法第二十條前段，裁定如主文。
中　　　華　　　民　　　國　　九十三　　年　　　六　　　月　　 十一 　　日
                                  臺灣臺北地方法院交通法庭
                                        法  官  官信成
右正本證明與原本無異。
如不服本裁定，應於送達後五日內，向本院提出抗告狀。
中　　　華　　　民　　　國　　九十三　　年　　　六　　　月　　 十一 　　日
                                        書記官  蔡嘉萍
